【裁判字號】    97,上,110
【裁判日期】    970826
【裁判案由】    損害賠償
【裁判全文】
臺灣高等法院臺南分院民事判決  97年度上字第110號
上  訴  人  丁○○
訴訟代理人  丙○○
被 上 訴人  乙○○
            阿羅哈客運有限公司
法定代理人  戊○○
訴訟代理人  甲○○
上列當事人間請求損害賠償事件，上訴人對於中華民國97年4月
29日臺灣雲林地方法院第一審判決（96年度訴字第529號）提起
上訴，本院於97年8月12日言詞辯論終結，判決如下：
    主  文
上訴駁回。
第二審訴訟費用由上訴人負擔。
    事實及理由
甲、程序部分:
    被上訴人乙○○未於言詞辯論期日到場，核無民事訴訟法第
    386條各款所列情形，准依上訴人聲請，由其一造辯論而為
    判決。
乙、實體方面：
壹、上訴人主張:
一、起訴時主張：
    原審共同被告翁全璋（經原審判決應負賠償責任確定）於94
    年10月21日2時40分許，駕駛車牌號碼2876-LS號自小客車，
    搭載顏姓少年，沿國道一號由南往北方向行駛，行至該公路
    北向233公里雲林縣西螺鎮路段處，因與受雇於被上訴人阿
    羅哈客運有限公司（下稱阿羅哈公司）之被上訴人乙○○所
    駕駛車號AH-788號營業大客車發生超車糾紛，原審共同被告
    翁全璋心生不滿，明知於高速公路車道突然停車並砸車，足
    使參與道路交通之公眾發生往來之危險，竟與顏姓少年共同
    基於妨害自由、妨害公眾往來安全與毀損之犯意聯絡，高速
    由外側車道切換至被上訴人乙○○所行駛之內側車道，並突
    然減速逼迫乙○○停車於內側車道上，妨害乙○○行車之權
    利，原審共同被告翁全璋與顏姓少年並隨即令乙○○下車，
    並由顏姓少年手持鋁棒毀損被上訴人乙○○所駕駛之大客車
    擋風玻璃，致令不堪使用，嚴重影響路人及參與道路交通公
    眾之安全，以此方法致生陸路往來之危險；翁全璋與被上訴
    人乙○○明知行車遇有減速暫停情況時，應顯示燈光，或由
    駕駛人表示左臂向下垂伸，手掌向後之手勢，以警告後方來
    車，而依當時狀況並無不能注意之情事，詎其2人竟疏未注
    意上開規定貿然停車未為警告行為，適有上訴人所駕駛之車
    號3Q-9323號自小客車由後駛來，因閃避不及，追撞乙○○
    所駕大客車後側，失控向外側車道偏移，導致正行駛於外側
    車道由訴外人潘姿吟所駕車號Y7-3440號自小客車，煞車不
    及而撞擊上訴人之自小客車，致上訴人受有右側橈骨及尺骨
    骨折、左尺骨骨折、左骨骨幹骨折、左脛骨近端骨折、胸部
    挫傷併左側第2、3、4、5、6肋骨骨折併血胸、四肢多處肌
    肉撕裂傷、背部皮膚2度燙傷、腹部鈍挫傷、左肩轉軸肌韌
    帶斷裂傷等傷害。爰依民法第184條第1項前段、第185條第1
    項、第188條第1項前段、第191條之2前段、第193條第1項、
    第195條第1項前段及第216條等規定，請求原審共同被告等
    三人連帶為如下之賠償:
  1.醫療費用部分：
    上訴人於童綜合醫院及慈愛綜合醫院接受治療，分別支出醫
    療費用新台幣（下同）71,107元及3,660元，並於信方藥局
    接受鐵打損傷治療支付藥費18,000元，此外，後續治療、行
    拔除內固定手術及復健費用預估50,000元，共計142,767元
    。
  2.增加生活需要部分：
    上訴人因上開傷害於94年10月20日送雲林縣慈愛醫院急診，
    其後轉送童綜合醫院治療，至同年11月17日出院，共計住院
    28日，復於95年1月6日至同年月8日，因「左肩轉軸肌韌帶
    斷裂」住院3天，住院期間實有僱請看護之必要，雖該部分
    均由其妻劉秀蘭基於親情代為照顧生活起居，但仍得評價具
    有財產上之價值，故以每日2,000元計算，請求31日之看護
    費用，共計62,000元。
  3.工作損失部分：
    本件事故發生之前，上訴人從事鞋底鞋跟加工出售，月收入
    超過10萬元，自受傷後1年內完全無法工作，以每月5萬元計
    ，12個月合計請求60萬元。
  4.減少勞動能力之損害賠償部分：
    上訴人左手臂至今仍使不上力、左腿酸麻難以使力，以勞工
    保險條例第53條附表「勞工保險殘廢給付標準表」作為計算
    減少勞動能力之標準。上訴人喪失勞動能力之程度應為百分
    之23。上訴人月收入以5萬元計算，每月減少勞動能力之損
    害為11,500元。上訴人受傷時之年齡為48歲又310天，距離
    60歲之退休年齡尚有11年又55天，經依霍夫曼係數表扣除中
    間利息之金額為1,214,944元，因已請求第一年之工作損失
    ，經扣除該部分喪失勞動能力之金額13,800元，實際請求金
    額為1,080,902元。
  5.精神慰撫金部分：
    上訴人受傷時未滿50歲，正值壯年，尚有美好前途，遭此意
    外致身體受創，歷經手術之痛苦並留下終身無法復原之傷害
    ，爰請求賠償60萬元之精神慰撫金。
  6.財產上損害部分：
    上訴人所駕駛之車牌號碼3Q-9323號、2350CC、2001年10 月
    出廠、8人座廂式自用小客車，因本件事故全毀，該車雖為
    上訴人之妻劉秀蘭所有，然上訴人仍有賠償車主之義務，該
    車車價屬於上訴人財產上之損害，爰請求賠償40萬元。
二、於本院補稱：
  (一)王素月雖曾證稱接駁乘客時有看到大客車的警示燈在閃，然
    不管其證言是否真實，接駁乘客時已是本件車禍事故發生之
    後，不足以證明本件車禍發生時大客車已開放警示燈，翁全
    璋未於刑事案件出庭作證，然依其所言，大客車在本件車禍
    事故發生時確實未開啟警示燈，本院得加以傳訊以釐清本項
    事實。
  (二)被上訴人乙○○為民營大客車駕駛，有關行車安全之警覺性
    應高於一般用路人，遇有減速暫停情況時，作出必要之防護
    措施，應為其職業上之基本要求及必備常識。惟本件中被上
    訴人乙○○並無任何防止危險發生之舉動，況且，本件糾紛
    並非瞬間發生，而係被上訴人乙○○所駕駛之大客車與翁全
    璋所駕駛之自小客車互有超車行為所致，被上訴人乙○○並
    非沒有時間反應，被上訴人亦得於兩車互有超車行為時即開
    啟警示燈，警告後方來車，惟乙○○並未為防止任何危險發
    生之舉動。
  (三)台灣省嘉雲區車輛行車事故鑑定委員會鑑定意見，未能詳酌
    本件車禍事故發生之始末，僅以「翁全璋駕駛自用小客車，
    在夜間無照明路段，強迫阻檔林車停於內側車道，嚴重妨礙
    車輛通行，衍生連環肇事; 乙○○駕駛民營客運車，在夜間
    無照明路段，被強迫阻攔停於內側車道後，前擋風玻璃及駕
    駛座邊遭翁君乘客持棍棒襲擊之際，因緊張未能開啟故障燈
    警示致車尾被由後擦撞」作為判斷基礎，台灣省車輛行車事
    故覆議鑑定委員會亦附和其說，兩單位之鑑定結果皆嫌率斷
    。
  (四)按「為某種事業使用他人，於被用人執行事業加害於第三人
    時，其使用主於選任被用人及監督其事業，已盡相當之注意
    ，或雖注意仍不免發生損害者，使用主固不負賠償責任，但
    此種情形係為使用主之免責要件，使用主苟欲免其責任，即
    應就此負舉證之責。」 (最高法院19年上字第3125號判例意
    旨）；又「足見僅選任技術成熟經國家機關給與許可之人，
    例如具有駕駛執照之司機，並非已就選任及監督其職務之執
    行，已盡相當之注意，尚須就受僱人之性格是否謹慎精細加
    以細察監督始能免責。」 (曾隆興著詳解損害賠償法2003年
    1月初版一刷第144、145頁），被上訴人阿羅哈客運有限公
    司之主張不足以排除其僱用人之連帶賠償責任。
  (五)並聲明：1.原判決不利於上訴人部分廢棄。2.上開廢棄部分
    ，被上訴人等應連帶給付上訴人2,885,669元及自96年5月10
    日起至清償日止，按年息百分之五計算之利息。3.第一審廢
    棄部分及第二審訴訟費用均由被上訴人等連帶負擔
貳、被上訴人方面：
一、被上訴人乙○○方面：
  (一)於原審以：原審共同被告翁全璋與被上訴人乙○○在國道一
    號發生超車糾紛，高速由外側車道切換至乙○○所行駛之內
    側車道，並突然減速迫使乙○○停車於該車道上，致乙○○
    無前進後退，並非故意於內側車道停車，況乙○○於被迫停
    車之際已按下警示燈，以警示後方來車，且有一輛大巴士已
    閃過，乙○○應無何過失可言等語，資為抗辯。
  (二)於本院補稱：
  1.本件車禍，被上訴人乙○○純係被害人，因為乙○○駕駛車
    號AH一788號營業用大客車沿國道一號由南往北方向行駛，
    行至國道一號北向約230公里雲林縣西螺鎮路段處之際，適
    有不明之貨櫃車行駛於外側車道，車速較為緩慢，而原審共
    同被告翁全璋駕駛車牌號碼2876一LS號自小客車 (搭載少年
    顏宗哲），則行駛於內側車道，與該貨櫃車併行，乙○○為
    超越該貨櫃車起見，將車號AH一788號營業用大客車駛入內
    側車道，原審共同被告翁全璋駕駛車牌號碼2876一LS號自小
    客車後面，乙○○即以大燈示意要越過該貨櫃車，請翁全璋
    稍為禮讓，以便駛往外側車道，得以行駛在該貨櫃車之前面
    ，詎翁全璋雖然將車自小客車駛往外側車道，卻不讓乙○○
    駕駛之大客車駛往外側車道，而與乙○○駕駛之大客車併行
    約3公里，直至國道一號北向約230公里雲林縣西螺鎮路段之
    際，高速由外側車道切換至乙○○所行駛之內側車道，並突
    然減速逼迫乙○○停車於內側車道上，妨害乙○○行車之權
    利。此際，被上訴人乙○○已無進退之餘地，顯屬被迫停車
    ，並非故意在內側車道停車。惟乙○○遭翁全璋逼迫停車之
    前，已按下警示燈以警示後方來車要注意此種突發狀況，當
    時在被上訴人乙○○後方有一輛大巴士車已閃過。
  2.其後，丁○○駕駛車號為3Q一9323號自小客車，未注意前方
    有乙○○所駕駛大客車警示燈，致追撞乙○○所駕駛大客車
    ，對於被上訴人乙○○而言，係屬不可抗力。被上訴人乙○
    ○並無應注意並能注意之過失。
  3.被上訴人乙○○被逼將車停於內側車道之際，因有少年顏綜
    哲手持鋁棒毀損乙○○駕駛之大客車擋風玻璃，致令不堪使
    用，乙○○為避免自己生命、身體、自由、財產之緊急危難
    ，不敢下車，並非故意不下車作其他適當之警示。
  4.有關本件肇事責任歸屬，經送請台灣省嘉雲區車輛行車事故
    鑑定委員會鑑定，其鑑定結果認定: 「乙○○被阻攔停車後
    到前擋風玻璃及駕駛座被棍棒襲擊，乃至於到丁○○由後擦
    撞乙○○駕駛之車輛右後車尾，僅為短暫時間，以一般駕駛
    人而言，在被突然攔阻、前擋風玻璃及駕駛座被棍棒襲擊緊
    張之際，應較無法顧及開啟故障燈，故乙○○駕駛民營客運
    車，無肇事原因」; 上訴人不服該鑑定，向台灣省車輛行車
    事故覆議鑑定委員會聲請覆議，經覆議結果亦認定: 「照嘉
    雲區車鑑會之鑑定意見」等語，此有嘉雲區車鑑會鑑定意見
    書及覆鑑會函影本各乙件為憑。是本件車禍純係肇因於原審
    共同被告翁全璋駕駛自小客車，於夜間在高速公路無照明路
    段，強迫阻擋被上訴人乙○○車停於內側車道，嚴重妨礙車
    輛通行，衍生連環肇事，為肇事原因。被上訴人乙○○被迫
    停車於高速公路內側車道，即遭翁全璋等人攻擊，進退不得
    ，毫無肇事原因，更無任何過失可言。
  5.並聲明：上訴駁回。第二審訴訟費用由上訴人負擔。
    被上訴人如受不利之判決，請准預供擔保，免為假執行。
二、被上訴人阿羅哈公司部分：
  (一)於原審辯稱：
  1.本件車禍事故經送台灣省嘉雲區車輛行車事故鑑定委員會及
    台灣省車輛行事事故覆議鑑定委員會鑑定結果，均認被上訴
    人乙○○無肇事因素，顯見被上訴人乙○○並無任何過失。
  2.就上訴人所提損害賠償數額之抗辯：
  醫療費用部分：上訴人所提出信芳藥局之醫療費用部分，是
    否有其必要，應進一步提出證據資料。
  增加生活需要部分：看護費用部分，必須醫囑有寫才能給付
    ，且看護之費用一天1,000元為已足。
  工作損失部分：上訴人之收入及無法工作之時間均應提出證
    明。
  勞動能力減損部分：不接受上訴人所計算之減損百分比，應
    由公正之第三人來計算。
  精神慰撫金部分：請斟酌。
  財產上損害部分：上訴人應進一步提出證明。
  (二)於本院補稱：
  1.本件事故發生時，坐於乙○○旁邊之車服員即訴外人王素月
    ，經臺灣雲林地方法院96年度交訴字第26號案件於96年8月1
    日庭訊時到庭證稱：「（你在接駁乘客時，你是否有看到大
    客車的警示燈再閃）有。」等語明確在卷（見該日審判筆錄
    第4頁第18至20行）。
  2.再者，當乙○○駕駛之車輛遭翁全璋強迫緊急停於國道內側
    車道之際，且在上訴人所駕駛之車輛尚未撞及乙○○之車輛
    之前，曾有一台大客車順利閃避乙○○之車輛而未發生事故
    之情事，亦經臺灣雲林地方法院於96年度交訴字第26號刑事
    判決中確認屬實在案 （參該刑事判決第14頁倒數第5行以下
    至倒數第3行止）。故於本件車禍發生以前，既曾有一台大
    客車得以順利閃避乙○○之車輛而未發生事故，且衡諸常情
    ，駕駛人操作體型龐大之大客車，對於路況變化所需之反應
    動作時間，較一般自用小客車來得多且長，因此，益徵乙○
    ○之車輛於遭翁全璋強迫停靠於國道內側車道時，業已開放
    警示燈警告復後方來車，後方隨之而來之大客車方有充足之
    反應動作時間，始得以順利閃避而未發生事故。
  3.訴外人王素月於前開刑事案件審理中證稱: 「（從你們停車
    到小客車撞上，多久?）大約1、2分鐘，無超過3分鐘。…（
    被告翁全璋他們停車後，馬上就從車上?）就拖一枝棒球棍
    （拿棒球棒下來就馬上敲你們的車窗?）手一直打我們的車
    窗，我拿了東西往上跑時，他開始砸司機的門。（他們怎麼
    打車?）就是打司機那邊，還有打我前面的擋風玻璃（客車
    有無被打壞？）有。從前揭王素月之證言可知，乙○○自遭
    翁全璋逼迫停車起至本件車禍發生以前，其尚於短短之1、2
    分鐘內經歷翁全璋及顏姓少年下車叫囂、以棍棒或徒手敲打
    車窗、車門並毀損該車擋風玻璃，其當時情緒必定極為驚慌
    恐懼。而衡諸常情，一般人於車輛高速往來之國道公路遭人
    以緊急煞停之方式阻斷其去路強迫攔停，並於遭攔停後，隨
    即遭人拍打車窗、叫囂、喝令下車並持鋁棒砸毀車窗等情，
    心緒必然極度驚慌恐懼，而通常於受此驚嚇之情況下，強令
    其於短短1、2分鐘內安定情緒並回過神來開啟警示燈，實屬
    強人所難之事。
  4.若認乙○○於本件事故有過失，依民法第158條第1項但書規
    定: 「但選任受僱人及監督其職務之執行已盡相當之注意或
    縱加以相當之注意而仍不免發生損害者，僱用人不負賠償責
    任。」; 復按其立法理由略謂：…若僱用人對於受僱人之選
    任及監督，已盡相當之注意，或雖加以相當之注意，而其損
    害仍不免發生者，則不應使僱用人再負賠償之責任。」。
  5.營業用大客車駕駛執照較一般自小客車駕駛執照之取得，其
    必然更加嚴格要求駕駛人之駕駛技術、恪遵行車交通規則及
    對事故之臨場反應等事項，而具備有合格之營業用大客車駕
    駛執照乃本件被上訴人阿羅哈公司雇用司機乙○○之基本必
    備條件之一，是以，乙○○對於駕駛營業用大客車之相關事
    項，當具有一般合格之營業用大客車駕駛人之注意程度，因
    此被上訴人就選任乙○○擔任司機乙事確已盡相當之注意義
    務。
  6.於此種特殊突發狀況下，尚難以期持乙○○猶記得開啟警示
    燈，更遑論被上訴人阿羅哈公司就司機於面臨此種情況下，
    猶能監督並注意其職務之執行，因此，被上訴人對於乙○○
    執行職務之行為，縱加以相當之注意仍無法避免發生本件車
    禍之損害，故揆諸前揭法文規定，被上訴人就本件車禍之發
    生具有民法第188條第1項但書免責條款之適用。
  7.並聲明：上訴駁回如受不利判決，願供擔保請准免為假
    執行。
丙、兩造不爭執之事項及主要爭點:
一、不爭執之事項：
  (一)94年10月21日凌晨2時40分許，被上訴人乙○○駕駛被上訴
    人阿羅哈公司所有車號AH-788號營業用大客車與原審共同被
    告翁全璋駕駛車牌號碼2876-LS號自小客車，在國道一號北
    上西螺鎮路段處發生超車糾紛，翁全璋高速由外側車道切換
    至乙○○所行駛之內側車道，並突然減速逼迫乙○○停車於
    內側車道上，翁全璋並與顏姓少年隨即下車拍打被告乙○○
    所駕駛之大客車車窗、車門，喝令乙○○下車，並由顏姓少
    年手持鋁棒砸毀乙○○所駕駛之大客車擋風玻璃，致令不堪
    使用。
  (二)被上訴人乙○○所駕大客車於內側車道停車後，適上訴人駕
    駛其妻劉秀蘭所有車號3Q-9323號、2350CC、2001年10月出
    廠、8人座廂式自用小客車由後駛來，因閃避不及，追撞乙
    ○○所駕大客車後側，失控向外側車道偏移，導致正行駛於
    外側車道由訴外人潘姿吟所駕車號Y7-3440號自小客車，煞
    車不及而撞擊上訴人之自小客車，致上訴人受有右側橈骨及
    尺骨骨折、左尺骨骨折、左骨骨幹骨折、左脛骨近端骨折、
    胸部挫傷併左側第2、3、4、5、6肋骨骨折併血胸、四肢多
    處肌肉撕裂傷、背部皮膚2度燙傷、腹部鈍挫傷、左肩轉軸
    肌韌帶斷裂傷等傷害。
二、上訴人主張被上訴人應依共同侵權行為負連帶賠償責任，為
    被上訴人所否認，是本件應審酌者為：
  (一)上訴人乙○○被原審共同被告翁全璋強迫緊急停車時，有無
    開啟警示燈？其對於上訴人車禍之發生有無過失？
  (二)被上訴人如有過失，上訴人所提信芳藥局支付醫藥費有無必
    要？預估醫療費用多少？
  (三)上訴人是否有請看護必要？看護期間及費用多少？
  (四)上訴人工作損失確實多少？
  (五)減少勞動能力損害即遺留殘害程度為何？
  (六)上訴人所駕汽車毀損之損害額多少？
丁、得心證之理由:
一、按因故意或過失，不法侵害他人之權利者，負損害賠償責任
    。數人共同不法侵害他人之權利者，連帶負損害賠償責任。
    受僱人因執行職務，不法侵害他人之權利者，由僱用人與行
    為人連帶負損害賠償責任。民法第184條第1項、第185條第1
    項及第188條第1項分別定有明文。因此，侵權行為所發生之
    損害賠償請求權，以行為人有故意或過失不法侵害他人權利
    為其成立要件，若其行為並無故意或過失，即無賠償責任之
    可言。又僱用人應與行為人連帶負損害賠償責任者，亦以行
    為人有賠償責任為前提要件。
二、經查:
  (一)本件事故發生時，坐於被上訴人乙○○旁邊之車服員即訴外
    人王素月，於96年8月1日為原審96年交訴字第26號刑事案件
    作證時證稱：「（你在車子裡面是否看得到你們車子的後面
    的燈？）可以，我們的照後鏡看得到，看得到我們的照後燈
    亮的」、「（你有看到你們的後燈亮著？）有」、「（有無
    看到閃黃色的燈？）我只有看到有燈」、「（有無看到在閃
    的燈？）當時我沒有在看那個」、「（你只有看到你們的燈
    亮著？）對」等語。又訴外人顏姓少年於96年9月5日為上開
    刑事案件作證時，亦證稱：「（當時你有無看到車子【指AH
    -788號營業用大客車】的警示燈在閃？）沒有」等語明確（
    見原審96年交訴字第26號卷）。核其二人所證關於被上訴人
    乙○○所駕大客車於本件事故發生時未打警示燈之情節一致
    ，足信與事實相符。被上訴人乙○○等辯稱其有打警示燈云
    云，難信屬實。
  (二)又被上訴人乙○○於本件事故發生時雖未開啟警示燈，惟兩
    造對於乙○○緊急停車後，原審共同被告翁全璋與顏姓少年
    隨即下車拍打乙○○所駕大客車之車門及車窗，並對乙○○
    叫囂，喝令乙○○下車，且由顏姓少年手持鋁棒砸毀乙○○
    所駕大客車之擋風玻璃過程中，才發生上訴人駕車閃避不及
    而擦撞上開大客車肇事等情均不爭執，自亦足信屬實。
  (三)且訴外人王素月於上開刑事案件審理中證稱：「（從你們停
    車到小客車撞上，多久？）大約1、2分鐘，無超過三分鐘。
    」參以被上訴人乙○○停車後，尚歷經原審共同被告翁全璋
    與顏姓少年下車叫囂、徒手拍打該車之車窗、車門並毀損該
    車擋風玻璃時，才發生本件事故等情，訴外人王素月之證詞
    自堪信屬實。衡諸常情，一般人於車輛高速往來之國道公路
    遭人以緊急煞停之方式阻斷其去路強迫攔停，並於遭攔停後
    ，隨即遭人拍打車窗等叫囂，喝令下車，並持鋁棒砸毀車窗
    等，受此驚嚇之情境下，強令其於短短1、2分鐘內，安定心
    緒並回過神來開啟警示燈，實屬強人所難。因此，乙○○雖
    未開啟警示燈，尚難認有何過失。上訴人雖又稱乙○○與原
    審共同被告翁全璋若非在兩車道併行約3公里互不相讓，亦
    不至發生車禍，然依通常情形，兩車道併行約3公里互不相
    讓未必會衍生車禍，亦即此一行為與車禍並無相當因果關係
    ，上訴人之主張即無可採。
  (四)再者，本件車禍經台灣省嘉雲區車輛行車事故鑑定委員會與
    台灣省車輛行車事故覆議鑑定委員會鑑定結果，亦認「…僅
    為短暫時間；以一般駕駛人而言，在被突然攔阻、前擋風玻
    璃及駕駛座被棍棒襲擊緊張之際，應較無法顧及『開啟故障
    燈』」而認被上訴人乙○○無肇事因素等語，亦同此旨，應
    足採信。則請求傳訊翁全璋以釐清事故發生後，乙○○有無
    開啟警示燈已無必要。
  (五)從而，被上訴人乙○○於上開事故發生時，雖未開啟警示燈
    ，惟依當時之情境尚難認其有過失。因此，上訴人雖因被上
    訴人乙○○駕駛上開大客車緊急停車於高速公路內側車道，
    且未開啟警示燈，其因而閃避不及致擦撞該大客車後側失控
    偏向外側車道，而由正行駛於外側車道由訴外人潘姿吟所駕
    駛之自小客車，因煞車不及而撞擊上訴人之自小客車，致上
    訴人受有損害。然被上訴人乙○○既無過失，尚難令其負共
    同侵權行為之損害賠償責任。因此，上訴人主張被上訴人乙
    ○○與其僱用人即被上訴人阿羅哈公司應就本件車禍事故，
    與原審共同被告翁全璋連帶負損害賠償責任，為無理由。
三、綜上所述，上訴人依侵權行為之法律關係，請求被上訴人連
    帶給付2,885,669元，及自96年5月10日起至清償日止，按年
    息百分之五計算之利息，為無理由，應予駁回。其假執行之
    聲請亦失所附麗，應併予駁回。原審為上訴人敗訴之判決，
    及駁回其假執行之聲請，並無不合。上訴意旨指摘原判決不
    當，求予廢棄改判，為無理由，應予駁回。
四、本件事證已臻明確，兩造其餘攻擊防禦方法及舉證，經審酌
    後認與本件判決結果不生影響，爰不一一論述，併此敘明。
五、據上論結，本件上訴為無理由，依民事訴訟法第463條、第3
    85條第1項前段、第449條第1項、第78條，判決如主文。
中    華    民    國    97    年    8     月    26    日
                  民事第四庭    審判長法  官  王惠一
                                      法  官  王浦傑
                                      法  官  蘇重信
上為正本係照原本作成。
如對本判決上訴，須於判決送達後20日內向本院提出上訴狀，未
表明上訴理由者，應於上訴後20日內，向本院提出理由書（須附
繕本）。依法須繳納裁判費並應委任律師為訴訟代理人，始得上
訴。
中    華    民    國    97    年    8     月    26    日
                                      書記官  黃文生
【附記】
民事訴訟法第466條之1：
(1)對於第二審判決上訴，上訴人應委任律師為訴訟代理人。但上
  訴人或其法定代理人具有律師資格者，不在此限。
(2)上訴人之配偶、三親等內之血親、二親等內之姻親，或上訴人
  為法人、中央或地方機關時，其所屬專任人員具有律師資格並
  經法院認為適當者，亦得為第三審訴訟代理人。
民事訴訟法第466條之2：
  上訴人無資力委任訴訟代理人者，得依訴訟救助之規定，聲請
  第三審法院為之選任律師為其訴訟代理人。


司法院資訊處製作；財團法人民間司法改革基金會備份。
